臺灣彰化地方法院刑事判決　　　　　　　 96年度訴字第671號
公　訴　人　臺灣彰化地方法院檢察署檢察官
被　　　告　甲○○
上列被告因違反毒品危害防制條例案件，經檢察官提起公訴（96
年度毒偵字第1109號），被告於本院準備程序中自白犯罪，本院
認有刑事訴訟法第273 條之1 第1 項之情形，合議裁定由受命法
官獨任進行簡式審判程序，茲審理判決如下：
    主  文
甲○○施用第一級毒品，處有期徒刑肆月，如易科罰金，以新臺
幣壹仟元折算壹日。扣案之第一級毒品海洛因壹包（淨重零點壹
參公克），沒收銷燬之。
    事  實
一、甲○○前於民國（下同）94年間，因施用毒品案件，經本院
    於94年4 月28日，以94年度毒聲字第284 號裁定令入勒戒處
    所施以觀察、勒戒，因認無繼續施用毒品之傾向，業於94年
    6 月16日執行完畢釋放。詎其仍不知悔改，於前開觀察、勒
    戒執行完畢釋放後5 年內，復基於施用第一級毒品海洛因之
    犯意，於96年3 月1 日下午4 時許，在其位於彰化縣田中鎮
    ○○里○○街32號之住處，以將第一級毒品海洛因置入針筒
    內摻水稀釋後，再持以注射身體之方式，施用第一級毒品海
    洛因1 次。嗣於96年3 月1 日晚間7 時40分許，在偵查犯罪
    機關尚未發覺甲○○施用毒品之犯行前，由其母親裴秀英陪
    同主動至彰化縣警察局田中分局田中派出所向警自首，並帶
    同警方至其上開住處，在該處客廳音響音箱上扣得第一級毒
    品海洛因1 包（淨重0.13公克〈起訴書誤載為0.1 公克〉）
    ，經採集其尿液送驗，結果呈嗎啡陽性反應，始查悉上情。
二、案經彰化縣警察局田中分局報請臺灣彰化地方法院檢察署檢
    察官偵查起訴。
    理  由
一、按除被告所犯為死刑、無期徒刑、最輕本刑為3 年以上有期
    徒刑之罪或高等法院管轄第一審案件者外，於刑事訴訟法第
    273 條第1 項程序進行中，被告先就被訴事實為有罪之陳述
    時，審判長得告知被告簡式審判程序之旨，並聽取當事人、
    代理人、辯護人及輔佐人之意見後，裁定進行簡式審判程序
    ；除簡式審判程序及簡易程序案件外，第一審應行合議審判
    ，刑事訴訟法第273 條之1 第1 項、第284 條之1 分別定有
    明文。本件被告甲○○所犯係死刑、無期徒刑、最輕本刑為
    3 年以上有期徒刑或高等法院管轄第一審案件以外之罪，並
    於本院行準備程序時就被訴事實為有罪之陳述，本院合議庭
    依前揭規定，經評議結果，裁定改由受命法官獨任行簡式審
    判程序，先予敘明。
二、上揭事實，業據被告甲○○迭於警詢、偵查、本院行準備程
    序及審理時均坦承不諱，且其於96年3 月1 日為警查獲時所
    採取之尿液，經送鑑驗結果，確呈嗎啡陽性反應，此有彰化
    縣警察局委託檢驗尿液代號與真實姓名對照認證單及詮昕科
    技股份有限公司96年3 月9 日報告編號00000000號濫用藥物
    尿液檢驗報告各1 紙附卷可稽，而扣案之被告所持有之白色
    粉末1 包（淨重0. 13 公克），經送鑑定之結果，確屬第一
    級毒品海洛因無誤，此有彰化縣警察局田中分局查獲涉嫌毒
    品危害防制條例毒品初步檢驗報告單、法務部調查局96年3
    月24日調科壹字第09623026490 號鑑定通知書各1 紙在卷可
    參，且經被告供陳在卷，應認被告之自白確與事實相符，洵
    堪採信。另查，被告曾於94年間，因施用毒品案件，經本院
    於94年4 月28日，以94年度毒聲字第284 號裁定令入勒戒處
    所施以觀察、勒戒，因認無繼續施用毒品之傾向，業於94年
    6 月16日執行完畢釋放等情，有臺灣高等法院被告前案紀錄
    表及臺灣彰化地方法院檢察署刑案資料查註紀錄表各1 份在
    卷足憑，被告顯係於受觀察、勒戒執行完畢釋放，5 年內再
    犯毒品危害防制條例第10條第1 項之罪，依同條例第23條第
    2 項規定，應依法論科。綜上所述，本件犯罪事證明確，被
    告前開犯行洵堪認定。
三、另按海洛因係毒品危害防制條例所定之第一級毒品，不得非
    法施用。是被告甲○○所為，係犯同條例第10條第1 項之施
    用第一級毒品罪。被告為施用第一級毒品海洛因而持有第一
    級毒品之低度行為，應為施用之高度行為所吸收，不另論罪
    。本件被告在偵查犯罪之員警未發覺其犯罪前，即由其母親
    裴秀英陪同前往彰化縣警察局田中分局主動報警，承認其有
    施用第一級毒品海洛因之犯行，並主動願意接受裁判之情，
    除據被告自承在卷外，亦有證人即其母親裴秀英於警詢中證
    述在卷，足認被告已符合自首之要件，爰依刑法第62條前段
    規定，減輕其刑。爰審酌被告前曾有施用毒品犯行，經送觀
    察、勒戒執行完畢釋放後，猶不知悔改，再施用毒品不輟，
    不僅戕害自身健康，更辜負國家將之視為病人，並施以觀察
    、勒戒處遇之苦心，惟其對他人權益之侵害仍屬有限，於本
    院行準備程序與審理時均已坦承犯行，暨其犯罪動機、目的
    、手段、施用之次數、期間及其智識程度、生活狀況等一切
    情狀，量處如主文所示之刑，並諭知易科罰金之折算標準。
    又扣案之第一級毒品海洛因1 包（淨重0. 13 公克）係屬第
    一級毒品，且係供被告施用毒品所用，不問何人所有，應依
    毒品危害防制條例第18條第1 項前段規定，沒收銷燬之。
四、另臺灣彰化地方法院檢察署96年度毒偵字第2591號併辦意旨
    略以：被告甲○○自95年2 月間某日起，至96年3 月23日或
    其前3 日內某時許止，在其位於彰化縣田中鎮○○里○○街
    32號住所及不詳地點等處，接續施用第一級毒品海洛因多次
    之犯行，並與前揭起訴之施用第一級毒品罪部分有集合犯之
    包括一罪關係，而移送本院併案審理。
  (一)按所謂集合犯，係指立法者在犯罪構成要件所描述或預設
      之該當行為，本即具有不斷反覆實施之特性而言，例如經
      營、收集、常業等犯行，自其構成要件之描述，本即有反
      覆為同一行為之意義。而施用毒品犯行之構成要件行為係
      「施用」，於立法者之立法描述中，實難認有反覆為同一
      行為之含意在內；雖施用毒品之行為顯可能係成癮之依賴
      行為，而符合所謂「習慣犯」或「慣行犯」之學理上概念
      ，然此一概念與集合犯之概念尚非屬一致，合先敘明。
  (二)次按海洛因屬中樞神經抑制劑，使用者固會對其產生生理
      及心理之依賴性，惟施用者是否因而對海洛因習慣成癮，
      仍應視施用者之施用劑量、施用頻率及個人耐藥性等因素
      而定，本件被告縱有多次施用毒品之情形，然其是否業已
      施用毒品成癮或有施用毒品之習慣，亦即是否具有不斷反
      覆實施之特性，然遍觀全卷並無相關資料足以佐證，是移
      送併辦意旨認為被告此部分施用第一級毒品犯行，與前揭
      論罪科刑業經起訴之施用第一級毒品犯行間，屬於包括一
      罪之集合犯，容有誤會。況自95年7 月1 日新修正之刑法
      已將連續犯之裁判上一罪規定刪除。是以，移送併辦意旨
      所述被告施用第一級毒品之犯行，自非本案起訴效力所及
      ，本院即無從併予審理，應退回檢察官另行依法處理，附
      予敘明。
五、據上論斷，應依刑事訴訟法第273 條之1 第1 項、第299 條
    第1項 前段，毒品危害防制條例第10條第1 項、第18條第1
    項前段，刑法第11條、第62條前段、第41條第1 項前段，判
    決如主文。
本案經檢察官吳曉婷到庭執行職務。
中　　華　　民　　國　　96　　年　　7 　　月　　12　　日
                  臺灣彰化地方法院刑事第二庭
                                法  官  黃齡玉
以上正本證明與原本無異。
如不服本判決應於收受本判決後10日內向本院提出上訴書狀，其
未敘述上訴理由者，並得於提起上訴後10日內向本院補提理由書
狀（均須按他造當事人之人數附繕本）「切勿逕送上級法院」。
中　　華　　民　　國　　96　　年　　7 　　月　　13　　日
                                書記官  施嘉玫
毒品危害防制條例第10條第1項
施用第一級毒品者，處 6 月以上 5 年以下有期徒刑。
